【裁判字號】    97,訴,820
【裁判日期】    970527
【裁判案由】    強盜等
【裁判全文】
臺灣高雄地方法院刑事判決               97年度訴字第820號
公  訴  人  臺灣高雄地方法院檢察署檢察官
被      告  甲○○
                    （現於臺灣高雄看守所羈押中）
選任辯護人  李帝慶律師
上列被告因強盜等案件，經檢察官提起公訴（97年度偵字第436
號），本院判決如下：
    主  文
甲○○犯強制罪，處有期徒刑參月。又犯竊盜罪，處有期徒刑參
月。又犯詐欺取財罪，處有期徒刑參月。又犯恐嚇罪，共肆罪，
各處有期徒刑參月。應執行有期徒刑壹年陸月。
    事  實
一、甲○○前因違反動產擔保交易法案件經臺灣高等法院高雄分
    院於民國94年11月24日，以94年度上易字第673 號判決判處
    有期徒刑4 月，緩刑3 年確定，現仍在緩刑期間內。詎仍不
    知悔改，而有以下犯行：
  (一)甲○○與前妻丙○○於93年11月間離婚，但離婚後仍繼續同
    住在高雄縣林園鄉○○路111 巷10號，嗣至96年11月初，丙
    ○○因不堪再與甲○○共同生活，遂攜子離開上開住處，但
    甲○○仍一再試圖挽回丙○○與其共同生活，而於96年12月
    17日18時20分許，駕駛ZQ-1412 號自用小客車，在丙○○自
    國小安親班下班之際，尾隨丙○○所騎乘並搭載小兒子之車
    碼XZT ─190 號重型機車，至高雄市小港區○○○○路與32街
    口大坪頂公園附近時，甲○○即基於強制罪之犯意，駕駛上
    開車輛頻頻逼近丙○○所騎乘機車之左方，迫使丙○○不得
    不於路邊停車，以此強暴方式，妨害丙○○自由駛離之權利
    。甲○○乃下車質問丙○○為何要擅自離開家不告而別，並
    要求丙○○與其一起回家，因見丙○○不為所動，遂取出其
    所有之紅柄水果刀1 支，將丙○○所騎乘之機車輪胎剌破（
    毀損部分未據告訴），丙○○見狀即抱著小兒子欲離去，甲
    ○○從後趕上，不欲讓丙○○帶走小兒子，二人爭執之間，
    適有路人駕車經過，經路人見狀下車規勸，甲○○始中止其
    糾纏之行為。
  (二)甲○○知悉丙○○有將皮包財物置於機車置物箱之習慣，乃
    返回丙○○機車停放處，另基於意圖為自己不法所有之犯意
    ，以機車鑰匙打開丙○○之機車置物箱，竊取丙○○置放其
    內之手提包1 個，內有現金新臺幣（下同）2 千餘元、遠東
    商業銀行股份有限公司（下稱：遠東銀行）信用卡（卡號：
    526465******4201號）、郵局提款卡、臺灣銀行金融卡、身
    分證、駕照、健保卡、OLYMPUS 牌數位相機等物後，即駕車
    離去。
  (三)甲○○於竊得上開丙○○之手提包後，即將現金花用餘500
    元，並於96年12月17日，持上開遠東銀行信用卡，至高雄市
    台亞加油站中安站，施用詐術，冒充丙○○盜刷加油費用計
    1,198 元（免簽名，未偽造丙○○之署名），持以上開信用
    卡行使交付予加油站人員，致加油站人員誤認係丙○○本人
    消費而陷於錯誤並允以加油，且使遠東銀行於台亞加油站請
    款時代為墊付消費款項，足以生損害於丙○○、遠東銀行及
    台亞加油站確認持卡人身分之正確性。
  (四)甲○○另基於恐嚇之犯意，於1.96年12月19日12時38分許，
    以門號0000-000000 號手機，多次傳送20餘通簡訊，內容為
    ：「我會去吧，秉翰帶出來，你小心一點，妳最好都不要出
    門，我知道妳搬出那裡，我在路上看到妳的話我會撞倒妳帶
    孩子走，不信可以試看看，我還要去買油，晚上要用得，不
    跟我談妳會後悔的」等簡訊至丙○○之門號0000000000號手
    機，使丙○○心生畏懼，致生危害於安全。2.同年12月19日
    6 時30分許，持1 瓶紅色油漆前往丙○○位於高雄市○○路
    200 巷92號之住家，並將內裝紅色油漆之玻璃瓶擲向上址騎
    樓走廊地板，讓紅色油漆污染地板，造成丙○○心生畏懼，
    致生危害於安全。3.同年12月19日13時許，甲○○預先至高
    雄市○○區○○路台糖加油站購買17元之汽油，以飲料罐裝
    置後，持往丙○○位於高雄市○○路200 巷92號之住家，並
    將內裝汽油之飲料罐擲向上址住處大門後逃逸，使丙○○心
    生畏懼，致生危害於安全。4.同年12月底某日許，甲○○持
    預先購買之汽油，以保特瓶裝置後，持往丙○○任職之學校
    安親班內，並將保特瓶內裝汽油潑在丙○○身上，使丙○○
    心生畏懼，致生危害於安全，而報警循線查獲甲○○，並於
    其小客車中扣得前開犯罪事實(二)所竊取之手機、信用卡等物
    ，始悉上情。
二、案經丙○○訴由高雄市政府警察局小港分局報請臺灣高雄地
    方法院檢察署檢察官偵查起訴。
    理  由
一、證據能力之判斷：
  (一)按「被告以外之人於審判外之言詞或書面陳述，除法律有規
    定者外，不得作為證據。」刑事訴訟法第159 條第1 項固定
    有明文。惟按「被告以外之人於審判外之陳述，雖不符前4
    條之規定，而經當事人於審判程序同意作為證據，法院審酌
    該言詞陳述或書面陳述作成時之情況，認為適當者，亦得為
    證據。當事人、代理人或辯護人於法院調查證據時，知有第
    15 9條第1 項不得為證據之情形，而未於言詞辯論終結前聲
    明異議者，視為有前項之同意。」刑事訴訟法第159 條之5
    亦規定甚明。本件證人陳美鈴於警詢中之陳述、陳美鈴指證
    甲○○口卡片二紙、贓物認領保管單2 紙、蒐證照片24張等
    證據，被告及其辯護人於本院行準備程序時，均明確表示對
    於證據能力沒有意見，同意列為本案證據等語（見本院卷第
    33 至34 頁），本院審酌前開陳述作成時之情況均屬正常，
    且與本案相關之待證事實具有關連性，認適當作為證據，依
    前開刑事訴訟法第159 條之5 之規定，認上開證據均具有證
    據能力。
  (二)復按「被告以外之人於偵查中向檢察官所為陳述，除顯有不
    可信之情況者外，得為證據。」刑事訴訟法第159 條之1 第
    2 項亦定有明文。蓋因檢察官與法官同為司法官署，且檢察
    官代表國家偵查犯罪，依法有訊問被告、證人及鑑定人之權
    力，且須對被告有利、不利之情形均應注意，況徵諸實務運
    作，檢察官實施刑事偵查程序，亦能恪遵法定程序之要求，
    不致有違法取證情事且可信度極高，是被告以外之人前於偵
    查中已具結而為證述，除反對該項供述得具有證據能力之一
    方，已釋明「顯有不可信之情況」之理由外，不宜以該證人
    未能於審判中接受他造之反對詰問為由，即遽指該證人於偵
    查中之陳述不具證據能力，方符前揭法條之立法意旨。是證
    人丙○○於檢察官偵查時具結所為陳述，檢察官、被告、辯
    護人於本院行準備程序表明對於證人即被害人丙○○在偵查
    中之證詞沒有意見，同意列為本案證據，且並未曾提及檢察
    官在偵查時，對上揭證人有任何不法取供之情形，是證人即
    丙○○之陳述，客觀上並無顯不可信之情況，前揭證人於偵
    查中之證詞自均具有證據能力。
  (三)末按，刑事訴訟法第159 條之4 規定，除前3 條之情形外，
    下列文書亦得為證據：(一)除顯有不可信之情況外，公務員職
    務上製作之紀錄文書、證明文書。此係因公務員職務上製作
    之紀錄文書或證明文書，係公務員依職權所為，與其責任、
    信譽攸關，若有錯誤、虛偽，公務員可能因此擔負刑事及行
    政責任，且該等文書經常處於可能受公開檢查之狀態，其正
    確性及真實之保障極高，具有一定程度之不可代替性，是除
    非有顯不可信之情況外，上開公務文書應具有證據能力；查
    本件卷附之高雄市政府警察局小港分局員警工作紀錄簿、高
    雄市政府警察局小港分局受理民眾報案紀錄表、高雄市政府
    警察局小港分局搜索、扣押筆錄暨扣押物品目錄表、扣押物
    品收據各1 紙，均係公務員職務上製作之文書，業經交付被
    告甲○○簽名閱覽，處於可能受公開檢查之狀態、經查亦無
    顯不可信之情況，上開文書自均具有證據能力，亦予敘明。
二、事實之認定：
    訊據被告甲○○對於其有強行使丙○○機車停下，要求丙○
    ○返家未果，並要求丙○○不得帶小兒子離去，擅自取走丙
    ○○機車置物箱內之手提包並花用皮包內金錢與擅自刷用丙
    ○○名義之信用卡，以及先後四次恐嚇丙○○等事實，於警
    詢、偵查及本院審理中均坦承不諱（見警卷第1 至2 頁、偵
    卷第6 至7 、18至21頁、第29至30頁、本院卷第10、29、73
    、74頁），核與證人丙○○於偵查及本院審理中證述之情節
    相符（見偵查卷第18至21頁、本院卷第76至77頁），亦與證
    人陳美鈴於警詢中所證述之情節一致（見警卷第9 頁），並
    有搜索扣押筆錄暨扣押物品目錄表1 份（見警卷第19至24頁
    ）、贓物認領保管單2 紙（見警卷第25至26頁）及蒐證照片
    24張（見警卷第27至38頁）附卷足資佐證，從而，被告上開
    自白與事實相符，自可採為認定事實之證據。至被告雖辯稱
    ：伊取走被害人之手提包，是要求被害人跟伊一起走，並無
    不法所有之意圖云云。惟查：被害人之皮包（內有金錢），
    係有財產價值之動產，不論其價值之高低，均可該當於竊盜
    罪之客體；又被告竊取上開物品後，並未立即歸還被害人丙
    ○○，而是將被害人皮包內之錢取走，用以加油及吃飯，並
    使用被害人之信用卡刷卡加油，此據被告自承在卷，益徵被
    告取走被害人之皮包，顯係基於為自己不法所有之意圖，故
    被告上開辯詞，不足採信，被告之竊盜犯行，洵堪認定。是
    本案事證明確，被告強制罪、竊盜罪、詐欺罪及恐嚇罪之犯
    行均洵堪認定，均應依法論科。
三、論罪與科刑：
  (一)核被告就犯罪事實一、(一)所為，係犯刑法第304 條第1 項之
    強制罪；就犯罪事實一、(二)所為，係犯同法第320 條第1項
    之竊盜罪，按被告雖有持刀割破被害人之機車輪胎之行為，
    惟被告並未坦承於打開被害人之機車置物箱時，身上仍放有
    刀械，而證人丙○○亦證稱：被告刺完輪胎後，有無將刀子
    收起來伊不太清楚，可是被告來追小孩時，手上並沒有刀子
    （見本院卷第77頁），亦無證據證明被告取走被害人財物時
    ，身上攜有刀械，依罪疑惟輕原則，僅能認定被告有普通竊
    盜行為；就犯罪事實一、(三)所為，係犯刑法第339 條第1項
    之詐欺罪。按刑法第305 條之恐嚇罪，僅以受惡害之通知者
    心生畏懼而有不安全之感覺為已足，不以發生客觀上之危害
    為要件（最高法院27年度決議(一)參照），故被告就犯罪事實
    一、(四)所為，均係犯刑法第305 條第1 項之恐嚇危害安全罪
    ，被告前後4 次恐嚇犯行，地點不同，在場人亦不同，均係
    另行起意。被告所犯上開強制罪、竊盜罪、詐欺罪及先後4
    次恐嚇罪（共7 罪），犯意各別，行為互殊，應予分論併罰
    。
  (二)公訴意旨雖以：被告以事先所攜帶紅柄水果刀1 支，將丙○
    ○所騎乘之機車攔下後，並將機車鑰匙拔下，以上開水果刀
    將丙○○所騎乘之機車輪胎剌破，並以「我死給你看」等語
    恫嚇，而以此強暴手段使丙○○不能抗拒後，強取丙○○之
    機車置物箱內之手提包，而認被告係涉犯同法第330 條第1
    加重強盜罪嫌；惟按強盜罪，係以意圖為自己或第三人不法
    所有，以強暴、脅迫、藥劑、催眠術或他法，致使不能抗拒
    而取他人之物或使其交付，為構成要件。所謂「致使不能抗
    拒」，係指行為人所施用之強暴、脅迫等非法方法，在客觀
    上足使被害人喪失意思自由，並達於不能抗拒之程度者而言
    ；倘未達於此程度，因被害人主觀上之畏懼，不敢出而抵抗
    ，任其取得財物者，除合於搶奪、恐嚇取財等罪之要件，應
    論以該等罪名外，要難以強盜罪相繩（最高法院96年台上字
    第6575號判決參照）。查被告於96年12月17日，雖有駕車尾
    隨丙○○所騎乘並搭載小兒子之車碼XZT ─190 號重型機車
    ，至高雄市小港區○○○○路與32街口大坪頂公園附近時，駕
    駛上開車輛頻頻逼近丙○○所騎乘機車之左方，迫使丙○○
    不得不於路邊停車之行為，惟該部分之行為係以此強暴方式
    ，妨害丙○○自由駛離之權利，應構成刑法第304 條第1 項
    之強制罪，已如前述。至被告係在被害人丙○○已帶著小兒
    子離開之後，才返回丙○○機車停放處，以機車鑰匙打開丙
    ○○之機車置物箱，取走丙○○置放其內之手提包等情，業
    據證人丙○○於本院審理時明確證稱：伊騎機車往回家的路
    途，被告就開車將伊擠到路邊，伊將機車停下來沒有熄火，
    被告就下車將機車熄火抽走鑰匙，然後被告就問伊為何要離
    開他，希望伊回去。然後被告將刀子拿出來，伊叫被告不要
    這樣，被告將刀子拿出來說要死給伊看，作勢要拿刀割自己
    的手，但是沒有割，後來被告就拿刀子刺輪胎。當時伊就拉
    著小兒子趕快跑，被告追過來說要將小兒子帶走，伊抱著小
    孩，被告要拉小孩走，剛好有車子經過，伊過去拍車窗請路
    人來救伊，路人有下來幫忙，勸被告不要這樣，被告對路人
    說有那是伊夫妻的事情。路人就勸被告有事好好講，不要這
    樣，被告就沒有拉小孩，被告就回伊機車地點，把伊機車置
    物箱內的手拿包拿走，裡面有錢、數位相機、提款卡、信用
    卡，且把小孩的書包及餐袋拿走，被告將伊的機車推倒，還
    到車子後車箱拿東西砸伊的機車，當時伊跑開離機車大慨約
    十公尺，所以沒有看清楚被告拿什麼東西，只看到被告拿不
    會很大的東西，好像是給輪胎打氣的打約十五六公分長的東
    西，被告砸完就走了等語（見本院卷第76頁），核與被告於
    本院審理中供稱：伊將被害人丙○○擋下來，並割破輪胎，
    被害人帶著孩子往另一頭走掉，伊就將被害人的鑰匙、皮包
    、孩子的書包及便當盒放到車上等語情節大致相符（見本院
    卷第37、55頁）。是被告就駕車駛近丙○○所騎乘之機車，
    迫使丙○○於路邊停車，應成立強制罪；至被告取走丙○○
    手提包部分，既係在被害人丙○○已帶著小兒子離開之後，
    始基於為自己不法所有之意圖，自丙○○之機車置物箱竊取
    手提包，故被告於取走被害人手提包之際，並無對於丙○○
    施加任何不法之腕力而公然掠取之行為，亦無對證人丙○○
    施以任何強暴、脅迫或以他法致使被害人丙○○意思喪失達
    於不能抗拒之程度，至為明確。且由證人丙○○於本院審理
    中並證稱：伊看到被告的車子從伊學校經過時就感到害怕，
    伊只要看到被告的人或車就害怕等語（見本院卷第79至80頁
    ），顯見被害人對被告害怕之情，係出於日常生活日積月累
    下的情緒所致，並非被告當時對被害人有任何施以強暴脅迫
    而迫使被害人不能抗拒之情事，是被告所為自與強盜之構成
    要件不合，參諸前揭判決意旨，即難逕以該罪相繩，是此部
    分公訴意旨尚有未合，惟因二者基本社會事實同一，爰依法
    變更起訴法條。
  (三)爰審酌被告因不甘被害人即其前妻丙○○攜子離其而去，為
    再續情緣，竟以強暴之方式妨害被害人自由行使權利，並多
    次恐嚇被害人，致被害人身心受創，且被告正值青壯，不思
    以合法途徑賺取生活所需，僅因缺錢花用，即未經他人同意
    行竊並盜用他人信用卡，對他人財產及交易安全造成危害，
    法紀觀念淡薄，其行為自不容輕宥，惟念及其犯後坦承犯行
    ，堪認尚有悔意，及其所竊取之財物為現金2,000 餘元、信
    用卡、郵局提款卡、台灣銀行金融卡、身分證、駕照、健保
    卡、數位相機等物，除現金業已花用剩餘500 元外，其餘物
    品均已由被害人領回，有贓物認領保管單2 紙在卷可據，被
    害人所受損失業已獲部分減輕等一切情狀，分別量處如主文
    所示之刑，並定其應執行刑。另扣案之水果刀1 把，雖係被
    告所有，但並非供作被告犯本件各罪所用之物，與本件各犯
    罪無關，爰不依法宣告沒收。
據上論斷，應依刑事訴訟法第299 條第1 項前段、第300 條，刑
法第304 條第1 項、第305 條、第320 條第1 項、第339 條第1
項、第51條第5 款，判決如主文。
本案經檢察官乙○○到庭執行職務。
中    華    民    國    97    年    5     月    27    日
              刑事第二庭    審判長法  官  簡志瑩
                                  法  官  呂明燕
                                  法  官  曾子珍
以上正本證明與原本無異。
如不服本判決應於收受本判決後10日內向本院提出上訴書狀，並
應敘述具體理由，如未敘述上訴理由者，應於上訴期間屆滿後20
日內補提理由書狀於本院（均須按他造當事人之人數附繕本）「
切勿逕送上級法院」。
中    華    民    國    97    年    5     月    27    日
                                  書記官  王翌翔
附錄本件論罪科刑法條
中華民國刑法第304條
以強暴、脅迫使人行無義務之事或妨害人行使權利者，處 3 年以
下有期徒刑、拘役或 3 百元以下罰金。
前項之未遂犯罰之。
中華民國刑法第305條
以加害生命、身體、自由、名譽、財產之事，恐嚇他人致生危害
於安全者，處二年以下有期徒刑、拘役或三百元以下罰金。
中華民國刑法第320條
（普通竊盜罪、竊佔罪）
意圖為自己或第三人不法之所有，而竊取他人之動產者，為竊盜
罪，處 5 年以下有期徒刑、拘役或 5 百元以下罰金。
意圖為自己或第三人不法之利益，而竊佔他人之不動產者，依前
項之規定處斷。
前二項之未遂犯罰之。
中華民國刑法第339條
意圖為自己或第三人不法之所有，以詐術使人將本人或第三人之
物交付者，處5 年以下有期徒刑、拘役或科或併科1 千元以下罰
金。
以前項方法得財產上不法之利益或使第三人得之者，亦同。
前二項之未遂犯罰之。


司法院資訊處製作；財團法人民間司法改革基金會備份。
